臺灣臺北地方法院小額民事判決
111年度北小字第4117號
原      告  朱厚瑄
被      告  呂念祖  (現於法務部○○○○○○○執行中)
上列當事人間因詐欺案件，原告提起刑事附帶民事訴訟請求侵權
行為損害賠償事件，經本院刑事庭裁定移送前來（111年度附民
字第244號），本院於民國111年10月21日言詞辯論終結，判決如
下：
    主　　　文
被告應給付原告新臺幣44,500元，及自民國111年4月9日起至清
償日止，按年息百分之5計算之利息。
訴訟費用由被告負擔。
本判決得假執行。被告如以新臺幣44,500元為原告預供擔保後，
得免為假執行。
　　理由要領
一、原告主張被告於民國110年7月間某日起，基於參與犯罪組織
    之犯意，加入成員包含彭鏡濂（通訊軟體暱稱為「唐伯虎」
    、「星巴克」，偵辦中）、通訊軟體暱稱「神來一筆」之人
    (姓名、年籍不詳)、余祥麟（綽號「老魚」，偵辦中）等成
    年人，為人數3人以上、以實施詐術、脅迫為手段、具有持
    續性及牟利性之有結構性組織之集團（下稱本案集團），由
    被告負責招攬看管人頭帳戶提供人行動自由之人等工作。另
    由彭鏡濂向張庭瑜（另行起訴）收購其名下於永豐商業銀行
    、台北富邦商業銀行、中國信託商業銀行、華南商業銀行、
    第一商業銀行之帳戶，並取得上開帳戶之網路銀行密碼，以
    此方式提供張庭瑜名下帳戶予彭鏡濂使用。其後，被告、宋
    恩綺、張怡萱、彭鏡濂、「神來一筆」與本案集團其他成員
    共同意圖為自己不法之所有，基於3人以上共同詐欺取財及
    洗錢之犯意聯絡，由本案集團某成年成員，於110年7月23日
    下午4時38分許，以LINE通訊軟體，向原告佯稱可投資賺取
    利率差，使原告陷於錯誤，於110年7月24日下午4時40分許
    匯款新臺幣（下同）44,500元至上開張庭瑜之台北富邦銀行
    帳號000-000000000000號帳戶中，再由本案集團成員轉帳至
    其他帳戶中，而以此方式製造金流之斷點，隱匿詐欺犯罪所
    得之去向。原告因包含被告在內之詐欺集團成員之詐騙而損
    失44,500元，爰依侵權行為損害賠償之法律關係請求被告給
    付原告44,500元本息等語。被告則以伊只有介紹成員去領錢
    ，沒有親自去領款等語置辯。經查：
　㈠原告主張被告因詐欺取財等案件，經檢察官提起公訴，本院
    刑事庭以被告犯3人以上共同詐欺取財罪，累犯，處有期徒
    刑1年4月等情，有本院111年度訴字第29號刑事判決在卷（
    卷第11-45頁），被告雖辯稱伊未親自領款，僅介紹他人前
    去領款云云。惟按因故意或過失，不法侵害他人之權利者，
    負損害賠償責任。數人共同不法侵害他人之權利者，連帶負
    損害賠償責任；不能知其中孰為加害人者，亦同。造意人及
    幫助人，視為共同行為人，民法第184條第1項前段、第185
    條分別定有明文。所謂共同侵權行為，係指數人共同不法對
    於同一之損害，與以條件或原因之行為。加害人於共同侵害
    權利之目的範圍內，各自分擔實行行為之一部，而互相利用
    他人之行為，以達其目的者，仍不失為共同侵權行為人，而
    應對於全部所發生之結果，連帶負損害賠償責任（最高法院
    78年度台上字第2479號裁判要旨參照）。又連帶債務之債權
    人，得對於債務人中之一人或數人或其全體，同時或先後請
    求全部或一部之給付，民法第273條第1項亦有明文。本件被
    告及其他不詳姓名年籍之人共同參與詐欺集團，並基於精密
    之分工，各自負責不同詐欺階段之任務，而將其他集團成員
    不同階段之詐欺行為視為自己之行為，互有犯意聯絡與行為
    分擔，致使原告陷於錯誤，誤以為真，而於110年7月23日將
    44,500元以匯款方式匯入詐欺集團成員指定之系爭帳戶內，
    該筆款項旋即遭詐欺集團成員轉帳至其他帳戶中，致原告受
    有44,500元之財產上損害，縱被告僅指揮他人領款，惟原告
    所受之損害與被告之侵權行為間，既有相當因果關係，被告
    應對原告負損害賠償責任，原告自得向共同侵權行為人中之
    其中一人即被告請求為全部或一部之賠償，則原告依前揭法
    條之規定，請求被告賠償其財產上損害，即屬於法有據。
　㈡從而，原告主張因被告詐欺而受損害，請求被告給付44,500
    元，及自起訴狀繕本送達翌日即111年4月9日（附民卷第35
    頁）起至清償日止，按年息5%計算之利息，為有理由，應予
    准許。並依職權宣告假執行，以及被告得供擔保免為假執行
    。
二、本件係刑事附帶民事訴訟，而由本院刑事庭移送民事庭者，
    依刑事訴訟法第504條第2項之規定，免納裁判費，且至本件
    言詞辯論終結時，亦未發生其他訴訟費用，故無從確定訴訟
    費用之數額。惟依法仍應依民事訴訟法第78條規定，諭知訴
    訟費用之負擔，以備將來如有訴訟費用發生時，得以確定其
    數額，併予敘明。
中　　華　　民　　國　　111 　年　　11　　月　　4 　　日
　　　　　　　　　臺灣臺北地方法院臺北簡易庭
　　　　　　　　　　　　　　　法　官　蔡玉雪
以上正本證明與原本無異。
如不服本判決，須以違背法令為理由，於判決送達後20日內向本
庭提出上訴狀（應按他造當事人之人數附繕本）；如委任律師提
起上訴者，應一併繳納上訴審裁判費。
中　　華　　民　　國　　111 　年　　11　　月　　4 　　日
　　　　　　　　　　　　　　　書記官　陳黎諭
附錄：
一、民事訴訟法第436條之24第2項：
　　對於小額程序之第一審裁判上訴或抗告，非以其違背法令為
    理由，不得為之。
二、民事訴訟法第436條之25：
　　上訴狀內應記載上訴理由，表明下列各款事項：
    ㈠原判決所違背之法令及其具體內容。
    ㈡依訴訟資料可認為原判決有違背法令之具體事實。